臺灣高等法院刑事裁定
111年度聲再字第269號
再審聲請人
即受判決人  林君諺




上列再審聲請人即受判決人因殺人未遂案件，對於本院110年度
上訴字第856號，中華民國110年4月28日第二審確定判決（起訴
案號：臺灣基隆地方檢察署108年度偵字第1751號），聲請再審
，本院裁定如下：
    主  文
再審之聲請駁回。
    理  由
一、聲請意旨略以：聲請人即受判決人林君諺（下稱聲請人）不
    服最高法院110年度台上字第5659號判決（最後事實審：本
    院110年度上訴字第856號判決〈下稱原確定判決〉）提起再審
    ，理由如下：㈠原確定判決認定聲請人犯殺人未遂罪之事實
    及犯罪動機有誤，聲請人並無殺人犯行與犯意。最後事實審
    法院未盡司法調查證據之義務，對聲請人有利之證據均未被
    採納，僅主觀採納告訴人陳建安之證詞，即撤銷第一審所認
    定之傷害罪，改判殺人未遂罪，原確定判決認定犯罪事實有
    違經驗法則，判斷心證立場有失客觀。㈡最後事實審未經調
    查犯罪之原因，即認定聲請人積欠告訴人電信債務，實則事
    件起因及事實係：告訴人為貪圖最新款手機，以自己名義申
    辦門號搭配最新款手機，再變賣手機獲利，而將門號SIM卡
    交予聲請人使用一個月，聲請人有繳納該月之電話費，嗣聲
    請人將門號SIM卡返還告訴人後始無去繳費、產生違約金，
    告訴人卻丈勢潘偉銘為道上兄弟，反過來欺壓、恐嚇聲請人
    給付其電信費，又告訴人因不滿聲請人與其前妻交往、論及
    婚嫁，並育有雙胞胎女兒，於案發前即揚言要找聲請人出來
    玩命、輸贏，並於案發當日致電聲請人表示將殺到聲請人家
    中，聲請人因而心生恐懼，遂於下班後前去五金行購買西瓜
    刀，藏放在住處一樓鐵門後始返家。當晚告訴人抵達聲請人
    住處樓下後，即出言威嚇鄰居不要管、進去，聲請人直覺來
    者不善，走到路口發現告訴人與潘偉銘分別駕駛自小客車前
    來，顯然有擄人勒贖及妨害自由之犯意。告訴人與潘偉銘下
    車後一同向聲請人靠近，聲請人心生恐懼，乃取西瓜刀防衛
    並試圖嚇退對方，潘偉銘回到車上並駕車前後來回衝撞，告
    訴人則揚言不會放過聲請人云云。此時聲請人之父林陳勝見
    狀下樓將聲請人抱住，然潘偉銘仍繼續駕車衝撞，所幸聲請
    人與林陳勝及時閃躲。告訴人又衝向林陳勝作勢攻擊，聲請
    人乃揮刀嚇阻，告訴人又繞過潘偉銘自小客車朝林陳勝跑去
    ，聲請人遂追在告訴人身後並情急揮刀，告訴人反手揮擋，
    聲請人見告訴人離開林陳勝即停止攻擊。告訴人逃進潘偉銘
    自小客車後，潘偉銘隨即回正車頭駛離現場。㈢原確定判決
    認定之事實有諸多錯誤，核與經驗法則及事理不符：⒈原確
    定判決第1頁第20行（告訴人前妻積欠之電信費用新臺幣〈下
    同〉1萬8千元），聲請人為何要返還告訴人前妻所積欠之電
    信費用1萬8,000元？顯然告訴人在欺壓聲請人。⒉原確定判
    決第1頁第21至22行（雙方遂相約當晚在聲請人住處一樓商
    討還款事宜），聲請人與家人同住、旁邊皆有鄰居，聲請人
    與告訴人既有嫌隙，聲請人若有殺人犯意，不可能與告訴人
    約在自己住家樓下談判，顯然是告訴人欲向聲請人找麻煩，
    始符合事實真相。⒊原確定判決第1頁第23至28行（告訴人傷
    口位於背面及手部），可證明聲請人係出於自我防衛而左右
    揮砍，而非基於殺人犯意。⒋告訴人與潘偉銘前來聲請人住
    處並非善意，其侵門踏戶至聲請人住處樓下，若聲請人自始
    即持刀相對，告訴人何來時間及膽量威嚇鄰居不要管？聲請
    人顯然是受到威脅為自我防衛，才奔回住家樓下鐵門後取刀
    。⒌原確定判決第2頁第4至6行（聲請人持西瓜刀在告訴人後
    方追砍），顯然聲請人並未朝告訴人之正面攻擊，並無原確
    定判決第1頁第25至28行所認：聲請人明知若攻擊人體正面
    將有使人致命之虞，仍朝告訴人正面攻擊等情。⒍告訴人於
    第一審審理時證稱聲請人之父以熊抱方式將其控制，再看原
    確定判決第2頁第9至13行，既然聲請人之父已抱住告訴人，
    此時聲請人若持刀揮砍告訴人，恐將誤傷聲請人之父，且告
    訴人遭熊抱又如何以手抵擋攻擊？如此認定顯然有違常理。
    ⒎原確定判決第2頁第15至16行（告訴人攀爬上車），聲請人
    若有致告訴人死亡之殺人犯意，見告訴人開車門攀爬上車之
    際，即可繼續砍殺，何必停止？可見聲請人並無殺人犯意。
    ⒏原確定判決第4頁第21至22行、第26至27行已見矛盾，過程
    中潘偉銘有駕車移動衝撞，潘偉銘證稱其僅開車跟前跟後，
    顯然可笑，該巷內只容一輛車通過，潘偉銘開車跟前跟後顯
    然係為衝撞聲請人，且潘偉銘在車上，何來憂慮受攻擊，應
    是聲請人要閃避車輛才對。綜上，聲請人有意和解，然600
    萬高價實難承受，爰請求撤銷原確定判決，發回續查，調查
    真相，以維公道云云；另聲請人於本院訊問時稱：派岀所承
    辦員警半夜要聲請人去警局製作筆錄，該員警吃案，請求對
    該員警測謊云云。
二、按有罪之判決確定後，有下列情形之一者，為受判決人之利
    益，得聲請再審：原判決所憑之證物已證明其為偽造或變
    造者。原判決所憑之證言、鑑定或通譯已證明其為虛偽者
    。受有罪判決之人，已證明其係被誣告者。原判決所憑之
    通常法院或特別法院之裁判已經確定裁判變更者。參與原
    判決或前審判決或判決前所行調查之法官，或參與偵查或起
    訴之檢察官，或參與調查犯罪之檢察事務官、司法警察官或
    司法警察，因該案件犯職務上之罪已經證明者，或因該案件
    違法失職已受懲戒處分，足以影響原判決者。因發現新事
    實或新證據，單獨或與先前之證據綜合判斷，足認受有罪判
    決之人應受無罪、免訴、免刑或輕於原判決所認罪名之判決
    者。前項第1款至第3款及第5款情形之證明，以經判決確定
    ，或其刑事訴訟不能開始或續行非因證據不足者為限，得聲
    請再審。第1項第6款之新事實或新證據，指判決確定前已存
    在或成立而未及調查斟酌，及判決確定後始存在或成立之事
    實、證據，刑事訴訟法第420條定有明文。又按聲請再審，
    應以再審書狀敘述理由，附具原判決之繕本及證據，提出於
    管轄法院為之，刑事訴訟法第429條定有明文。所謂「敘述
    理由」，係指具體表明符合法定再審事由之原因事實而言；
    所稱「證據」，係指足以證明再審事由存在之證據。倘僅泛
    言有法定再審事由，而未敘明具體情形，或所述具體情形，
    顯與法定再審事由不相適合，或未提出足以證明再審事由存
    在之證據，均應認聲請再審之程序違背規定（最高法院102
    年度台抗字第615號裁定意旨參照）。因此得上訴於第三審
    法院之案件，於有罪之判決確定後，為受判決人之利益聲請
    再審，必其聲請之理由合於刑事訴訟法第420條第1項各款所
    定情形之一者，始准許之。
三、聲請人雖以前開理由聲請再審，惟聲請人並未依刑事訴訟法
    第429條規定，具體表明符合上開法定再審事由之原因事實
    ，或提出足以證明有再審事由存在之證據，且觀之本件聲請
    意旨所指，實係聲請人憑己見任意指摘原確定判決有誤，無
    非係對原確定判決認定之事實再行爭辯，或對法院依職權取
    捨證據持相異評價，所述情形，顯與刑事訴訟法第420條第1
    項第1款至第6款所規定之法定再審事由不符。因適逢司法院
    、行政院所核定之傳染病流行疫情嚴重期間（111年5月25日
    起至同年8月24日止），本院於徵得當事人同意後以遠距訊
    問方式開庭，再請聲請人陳明其提起再審之原因事實理由及
    依據，惟聲請人仍未能具體敘述，僅表示引用其刑事再審狀
    所載，此有本院111年5月31日訊問筆錄在卷可稽，難認本件
    聲請人所提再審符合前開提起再審之法定要件。又再審制度
    係在救濟原確定裁判認定事實錯誤而設，聲請人是否有意願
    及資力與告訴人達成民事和解，事屬宣告刑之輕重，乃量刑
    問題，僅對量刑輕重有影響，與原確定判決之事實認定無涉
    ，自無從據為聲請再審之原因。再聲請人於本院前開訊問時
    固稱：承辦之派岀所員警吃案云云，惟聲請人並未提出相關
    事證、判決，或具體說明係何員警吃案及如何足以影響原確
    定判決，難認此部分理由符合前開刑事訴訟法第420條第1項
    第5款所定之再審事由。從而，聲請人前開聲請意旨顯與法
    定再審事由不相適合，本件聲請再審之程序顯然違背規定，
    應予駁回。至聲請人固請求對承辦員警測謊，惟聲請意旨所
    憑理由並不符合聲請再審之要件，此部分聲請亦無調查之必
    要，併予敘明。
四、綜上所述，本件再審之聲請顯不合法，應予駁回。
據上論斷，應依刑事訴訟法第433條前段，裁定如主文。
中　　華　　民　　國　　111 　年　　6 　　月　　6 　　日
                  刑事第十五庭  審判長法  官  陳芃宇
                                      法  官  陳俞伶
                                      法  官　曹馨方
以上正本證明與原本無異。
如不服本裁定，應於收受送達後5日內向本院提出抗告狀。
                                      書記官　游秀珠
中　　華　　民　　國　　111 　年　　6 　　月　　6 　　日